臺灣高等法院臺南分院刑事判決
109年度上訴字第786號
上  訴  人  
即  被  告  歐陽文正



選任辯護人  曾錦源律師
上列上訴人因違反臺灣地區與大陸地區人民關係條例案件，不服
臺灣嘉義地方法院107年度訴字第757號中華民國109年3月31日第
一審判決（起訴案號：臺灣嘉義地方檢察署107年度偵字第5401
號），提起上訴，本院判決如下：
    主  文
上訴駁回。
    事  實
一、甲○○○、丙○（經原審108年度訴緝字第24號判處罪刑確定）
    分別與大陸地區真實姓名、年籍不詳綽號「林董」、「阿發
    」之成年男子，均明知大陸地區人民非經主管機關許可，不
    得進入臺灣地區，竟為下列行為：
  ㈠大陸地區女子林雲芳部分：
    甲○○○、甲○○（業經原審判處罪刑確定）、丙○、「林董」，
    為使林雲芳得以假結婚之方式非法至臺灣工作，竟意圖營利
    ，共同基於使林雲芳非法進入臺灣地區之犯意聯絡，由「林
    董」在大陸地區尋找無結婚真意，意欲來臺工作之林雲芳，
    再以給予人頭老公新臺幣（下同）6萬元（待林雲芳成功入
    境時給予），及免費往返大陸地區船票、機票、食宿等報酬
    為餌，由甲○○○、丙○在臺灣尋找無結婚真意之甲○○擔任人頭
    老公與林雲芳辦理假結婚。甲○○○、甲○○、丙○遂於民國106
    年3月15日，先坐計程車至嘉義火車站，再搭火車至高雄，3
    人自高雄小港機場搭乘0-0000號班機至金門後，復自金門搭
    乘船班至大陸地區廈門，並由甲○○與林雲芳於同年3月18日
    ，在大陸福建省福州市公證處辦理虛偽結婚登記，迨甲○○○
    於106年6月間，交付結婚照片、該處核發之結婚公證書給甲○○，甲○○再持之向財團法人海峽交流基金會（下稱海基會）
    申請認證，於同年7月6日取得認證證明，甲○○再於同年7月1
    0日（起訴書誤載為同年7月7日），持填載完成之「臺灣地
    區人民申請大陸地區配偶來臺團聚資料表」、「大陸地區人
    民入出臺灣地區申請書」，連同前開結婚公證書及海基會認
    證證明，一併提出予內政部入出國及移民署（下稱移民署）
    之承辦人員，以團聚名義向移民署申請林雲芳入境來臺團聚
    之許可，已著手使林雲芳非法入境臺灣地區。惟經移民署南
    區事務大隊嘉義市專勤隊（下稱嘉義市專勤隊）承辦人員實
    質審查，於同年7月15日訪查面談時，懷疑其與林雲芳間婚
    姻關係之真實性，故未予通過面談，再於同年7月28日，通
    知甲○○到場訪談時，甲○○即在未有偵查犯罪職權之公務員發
    覺前，坦承上揭犯行，對於未發覺之犯罪自首，並主動撤銷
    來臺團聚申請，致林雲芳非法進入臺灣地區而未遂。
  ㈡大陸地區女子張明珠部分：
    甲○○○、乙○○（業經原審判處罪刑確定）、丙○、「阿發」，
    為使張明珠得以假結婚之方式非法至臺灣工作，竟意圖營利
    ，共同基於使張明珠非法進入臺灣地區之犯意聯絡，由「阿
    發」在大陸地區尋找無結婚真意，意欲來臺工作之張明珠，
    再以給予人頭老公3萬元（待張明珠成功入境時給予），及
    免費往返大陸地區船票、機票、食宿等報酬為餌，由甲○○○
    、丙○在臺灣尋找無結婚真意之乙○○擔任人頭老公與張明珠
    辦理假結婚。乙○○、丙○、不知情之甲○○先於106年6月3日，
    自嘉義○○機場搭乘00-0000號班機前往金門，再由金門搭乘
    船班至大陸地區廈門，甲○○○則晚一天於同年6月4日前往會
    合，並由乙○○與張明珠於同年6月4日，在大陸福建省福州市
    公證處辦理虛偽結婚登記，取得該處核發之結婚公證書，「
    阿發」則先交付人民幣500元予乙○○。俟於同年6月6日，再
    由甲○○○偕同乙○○、不知情之甲○○搭乘同一班機返回臺灣後
    ，乙○○再持結婚公證書，向海基會申請認證，於同年7月7日
    取得認證證明，乙○○復於106年7月11日，持填載完成之「臺
    灣地區人民申請大陸地區配偶來臺團聚資料表」、「大陸地
    區人民入出臺灣地區申請書」，連同前開結婚公證書及海基
    會認證證明，一併提出予移民署之承辦人員，以團聚名義向
    移民署申請張明珠入境來臺團聚之許可，已著手使張明珠非
    法入境臺灣地區。惟經嘉義市專勤隊承辦人員實質審查，於
    同年8月9日訪查面談時，懷疑其與張明珠間婚姻關係之真實
    性，故未予通過面談，再於同年8月18日，通知乙○○到場訪
    談時，乙○○即在未有偵查犯罪職權之公務員發覺前，坦承上
    揭犯行，對於未發覺之犯罪自首且接受裁判，並主動撤銷來
    臺團聚申請，致張明珠非法進入臺灣地區而未遂。
二、案經內政部移民署南區事務大隊嘉義市專勤隊報請臺灣嘉義
    地方檢察署檢察官偵查起訴。
    理  由
壹、程序部分：
一、刑事訴訟法第159條之2規定，被告以外之人於司法警察（官
    ）調查中所為之陳述，與審判中不符時，必其警詢陳述符合
    「具有較可信之特別情況」及「為證明犯罪事實存否所必要
    者」，始有傳聞法則例外規定之適用。而所稱「為證明犯罪
    事實存否所必要」，係指先前陳述之重要待證事實，與審判
    中之陳述有所不符，而該審判外之陳述，係證明待證之犯罪
    事實存在或不存在所不可或缺，亦即就具體案情及相關卷證
    判斷，為發現實質真實目的，捨該項審判外之陳述，已無從
    再就同一供述者取得相同之供述內容，縱以其他證據代替，
    亦無從達到同一目的之情形者，始足當之。若除去先前之陳
    述，仍有其他相類之證據可資代替，並得據以證明待證之犯
    罪事實存在或不存在者，即與上述「必要性」之要件不合（
    最高法院109年度台上字第5881號判決意旨參照）。查：證
    人甲○○、乙○○於警詢中之供述，被告及辯護人主張屬傳聞證
    據無證據能力，因其分別於偵查及審理中經傳喚到庭具結作
    證，證述之內容與警詢中之證述並無重大差異，並非證明本
    件犯罪事實不可或缺之必要證據，依刑事訴訟法第159條第1
    項規定，不具證據能力。
二、按被告以外之人於審判外之陳述，雖不符合刑事訴訟法第15
    9 條之1至第159條之4之規定，但經當事人於審判程序同意
    做為證據，法院審酌該言詞陳述或書面陳述作成時之情況，
    認為適當者，亦得為證據；當事人、代理人或辯護人於法院
    調查證據時，知有第159條第1項不得為證據之情形，而未於
    言詞辯論終結前聲明異議者，視為有前項之同意，刑事訴訟
    法第159條之5第1項、第2項分別定有明文。查除上開證據外
    ，檢察官、被告及辯護人對於本判決下列所引用其他各項被
    告以外之人於審判外之陳述，於本院準備程序及審理時均表
    示同意列為證據（見本院卷一第112、218、462頁，本院卷
    二第8、62頁），且經本院於審判期日依法踐行調查證據程
    序，檢察官、被告及辯護人於本院言詞辯論終結前均未表示
    異議，本院審酌該等具有傳聞證據性質之證據，其取得過程
    並無瑕疵或任何不適當之情況，應無不宜作為證據之情事，
    認以之作為本案之證據，應屬適當，依刑事訴訟法第159條
    之5之規定，自得作為證據。
貳、實體部分：
一、訊據被告甲○○○固坦承其認識證人即共犯丙○，且有於上開時
    、地2次前往大陸，而證人甲○○是與林雲芳結婚、證人乙○○
    是與張明珠結婚等情，惟矢口否認有何本件2次圖利使大陸
    地區人民非法進入臺灣地區未遂之犯行，辯稱：我僅參加甲○○之婚宴，其他的行程，都沒有參加，但他與林雲芳為真結
    婚，不然他為何第一次去大陸時，就與林雲芳發生性關係，
    還在臉書上張貼與林雲芳之結婚照片，並且第二次還去大陸
    看林雲芳，我知道他有去海基會辦理認證，但我不知道他有
    辦理團聚來臺，我也沒有叫他去辦理認證、團聚來臺，至於
    乙○○與張明珠結婚，我不知道是真結婚，還是假結婚，我是
    去大陸賣茶葉、做生意，並未參與乙○○假結婚的事云云。
二、然查，上開犯罪事實，業據被告甲○○○於原審準備程序、證
    人甲○○、乙○○於警詢、偵查、原審準備程序及審理時均坦承
    不諱（見偵卷第57至59、119至125、145至148頁，原審卷一
    第97至102、107至115、141至145、225至230、279至287頁
    ，原審卷二第217頁，原審卷三第9、154至163頁），核與證
    人甲○○、乙○○於偵查及原審審理時、證人丙○於原審審理時
    之證述相符（見偵卷第57至59、119至125、145至148頁，原
    審卷二第219至234頁，原審卷三第21至60、69至128頁），
    復有指證書、嘉義市服務站便箋及其附件大陸地區人民入出
    臺灣地區申請書、海基會證明、中華人民共和國福建省福州
    市公證處2017年3月21日（2017）榕公證內民字第0000號公
    證書、嘉義市服務站便箋及其附件大陸地區人民入出臺灣地
    區申請書、海基會證明、中華人民共和國福建省福州市公證
    處2017年6月7日（2017）榕公證內民字第00000號公證書、
    內政部移民署南區事務大隊嘉義市專勤隊108年12月30日移
    署南嘉市勤字第0000000000號函及其附件職務報告、班機比
    對倉庫、高雄縣政府警察局林園分局95年9月22日高縣林警
    陸字第字第0000000000號函及其附件調查筆錄、108年度偵
    緝字第34號起訴書各1份、旅客入出境明細表、臺灣地區人
    民申請大陸地區配偶來臺團聚資料表、訪查紀錄表、訪談紀
    錄、面（訪）談結果建議表、不准狀況通知單、分文清單、
    原審勘驗（結果）各2份、旅客入出境紀錄表、兩特定旅客
    搭乘相同班機查詢各4份、入出境資料、入出境資訊連結作
    業各5份、嘉義市專勤隊指證照片13張、假結婚照片16張、
    房屋租賃契約及手機翻拍照片2張、勘驗譯文內容及截圖4張
    在卷可查（見警卷第18至23、57至74、92至110頁，原審卷
    二第41至47、51、54至65、71至74、79至90、104、115至12
    1、133至137、149至157、161至163、167至169、236至237
    、241至244之5、285頁），足認被告甲○○○有圖利使大陸地
    區人民非法進入臺灣地區未遂之犯行。
三、被告甲○○○雖以前詞置辯：
  ㈠惟被告甲○○○於原審準備程序時供稱：我知道甲○○與林雲芳是
    假結婚，他結婚時的戒指、項鍊都是林雲芳拿出來的，丙○
    有跟他說如果到時林雲芳成功來臺的話，會給他錢，丙○也
    有跟我說會扣掉一些費用後，再給他錢，第一次帶他去假結
    婚，我有獲得免費的機票錢，回到臺灣後，我有拿到1份資
    料，我就把這些資料拿給他，叫他去辦理林雲芳來臺申請；
    乙○○部分，我知道丙○有帶他去大陸結婚，丙○回來後，有跟
    我說他也是假結婚，但在他們去大陸之前，我就懷疑也是假
    結婚，而這2次假結婚，都是丙○主導的等語明確（見原審卷
    一第112至113頁），嗣後其於審理時翻異前詞，是否可信，
    已非無疑。
  ㈡證人甲○○於原審審理時證稱：案發時，我的經濟狀況不好，
    工作比較不穩定，做臨時工，有工作才有錢，薪水約1萬多
    元，外表也不帥，我是高職畢業，我覺得以我一個人無法去
    大陸辦理結婚等語（見原審卷三第54、92至93頁）；證人乙○○於原審審理時亦證稱：當時是丙○邀我去大陸假結婚，我
    因為那時沒工作、沒收入才答應他等語（見原審卷三第99至
    100頁），足見案發時，證人甲○○、乙○○之收入不穩定，經
    濟狀況亦不佳，依其等經濟能力，無法負擔前往大陸與林雲
    芳、張明珠結婚之費用。
  ㈢證人甲○○於原審審理時亦證稱：當時是甲○○○介紹我去大陸結
    婚的，他與丙○都有跟我說結婚都不用花錢，所以我不知道
    機票、船票錢等開銷，因為都是他支付的，在大陸的開銷也
    是他支付的，他也說不用給女方聘金、金飾，大陸住宿也不
    用錢，宴客是林雲芳出的，戒指、項鍊也是林雲芳自己準備
    的，他與媒人還有安排我與林雲芳互相敬酒、拍照，目的就
    是用以應付移民署面談作為佐證，我就覺得我是人頭老公，
    林雲芳與我是假結婚，林雲芳只是想來臺灣工作，所以我在
    移民署訪談時，就自首承認是假結婚等語（見原審卷三第53
    、81至85、93頁），堪認證人甲○○第一次前往大陸，並未支
    付交通、食宿費用，又證人甲○○與林雲芳結婚時，亦未支付
    聘金、宴客、金飾等結婚費用，均為林雲芳支付，且被告甲○○○除支付證人甲○○前往大陸之飛機票、船票、大陸之高鐵
    票等開銷外，尚告知證人甲○○可以獲得6萬元報酬（見原審
    卷三第84頁）。
  ㈣又證人乙○○於原審審理時證稱：我有於106年6月3日，和丙○
    、甲○○一起去大陸福建，由我與張明珠辦理假結婚，當時是
    丙○邀我去大陸假結婚，丙○說去大陸的交通、食宿等費用都
    不用出錢，而且如果她成功來臺，我還可以拿到3萬元，我
    因為那時沒工作、沒收入才答應他，我們當天到大陸，時間
    已經晚了，我們住在賓館，她就在賓館那邊等我們，我跟她
    完全沒有聊天，媒人跟我說就是要跟她結婚，之後她就回家
    ，隔天早上媒人帶我與她一起去公證結婚，辦完結婚，我們
    在晚上宴客，宴客完我就到她家，與她弟弟在同一間房間過
    夜，我沒有跟她過夜，也沒有與她發生性行為，我不曉得與
    她結婚花了多少錢，我也沒有支付聘金給她，我確定未出半
    毛錢等語（見原審卷三第99至100、102至104、106頁），是
    證人乙○○前往大陸，核與證人甲○○相同，並未支付交通、食
    宿費用，又證人乙○○與張明珠結婚時，亦未支付任何結婚費
    用，且證人丙○尚告知證人乙○○可以獲得3萬元報酬。
  ㈤又證人丙○於原審審理時證稱：我是經由甲○○○介紹，因而認
    識甲○○，乙○○則是我之前認識的朋友，我之前因為違反護照
    條例，認識大陸一些人，有大陸女子想來臺灣做生意，要我
    幫忙找老公，但如果辦真的，男方要多少出點錢，但因甲○○
    、乙○○沒有錢，所以只能辦假的，再拿些錢給甲○○、乙○○，
    所以我於106年間和甲○○○一起帶甲○○、乙○○去大陸，由甲○○
    與林雲芳假結婚、乙○○與張明珠假結婚，林雲芳、張明珠就
    是想透過假結婚的方式，要來臺灣做生意，沒有義務要跟先
    生在一起共同生活，就是當個跳板，要來臺灣工作、賺錢，
    故甲○○、乙○○都沒有出結婚要給女方聘金、辦婚宴、登記結
    婚的的錢，如果到時林雲芳、張明珠成功來臺，這些費用都
    是林雲芳、張明珠支出，而且甲○○還可以拿到3萬元至6萬元
    ，乙○○則拿到3萬元，但如果林雲芳、張明珠沒有成功來臺
    的話，就沒有辦法拿到報酬，甲○○在大陸的媒人是「林董」
    ，乙○○在大陸的媒人是「阿發」等語（見原審卷三第22至24
    、28至29、32、34至35頁），表示證人丙○係因大陸友人告
    知，有大陸女子想要來臺灣工作，而因證人甲○○、乙○○無法
    出結婚的錢，故由渠等擔任人頭老公，不用支付交通、食宿
    、結婚費用，並且日後如果林雲芳、張明珠得以成功入境來
    臺，證人甲○○、乙○○均得獲得報酬，益徵本件證人甲○○與林
    雲芳結婚，及乙○○與張明珠結婚，均係假結婚。
  ㈥觀乎被告甲○○○於原審準備程序及審理時坦承：其有與甲○○一
    同前往大陸廈門，也有參加他的宴客，我知道宴客的錢是媒
    人出的，不是他出的等語（見原審卷一第111頁，原審卷三
    第155頁），足見被告甲○○○確與證人甲○○一同前往大陸，並
    參加證人甲○○與林雲芳之婚宴。而證人甲○○於原審審理時證
    稱：宴客時，我都沒有出聘金、宴客、戒指、項鍊的錢，都
    是別人準備的，當時甲○○○有在場，知道我都沒有出這些錢
    ，而且他於106年2月底，在○○公司，還說我可以拿到6萬元
    ，所以他應該知道我是假結婚等語（見原審卷三第84、93至
    94頁），並有旅客入出境明細表1份、照片6張存卷可查（見
    警卷第62頁正反面、第58至60頁），是以，被告甲○○○既均
    在場，衡情豈有不知證人甲○○並未支付前往大陸之交通、食
    宿費用，亦未支付聘金、宴客、金飾等結婚費用，且均係林
    雲芳支付之理，從而，被告甲○○○辯稱證人甲○○與林雲芳應
    有結婚之真意，渠等非假結婚，尚非可採。雖被告甲○○○復
    聲請傳喚證人即其女友丁○○，以證明被告甲○○○、丙○、乙○○
    、甲○○4人於106年3月15日那天從高雄到金門這一段機票錢
    ，都是請丁○○刷卡支付，然後被告甲○○○、丙○、甲○○及乙○○
    4人再將各自應給付的錢拿給丁○○云云（見本院卷一第161至
    162頁）。惟查，乙○○係於106年6月3日自嘉義○○機場搭機前
    往金門，再由金門搭乘00-0000號船班至大陸地區廈門，106
    年3月15日並未與被告等人自高雄搭機前往金門，業如前述
    （詳貳、所載），被告甲○○○聲請證人此部分之待證事實已
    然有誤，再者，證人丁○○就其有無為被告等人刷卡買機票乙
    節，於本院係陳證：「 (妳買了幾張機票？)四張。(誰把錢
    拿給妳？)甲○○○跟丙○」、「(妳與被告甲○○○何時成為男女
    朋友？)好幾年了。106年3月去中國大陸之前就是男女朋友
    了。 (妳106年當時名下有幾張信用卡？)我忘了，我基本上
    都只用花旗的而已。 (妳在106年3月與丙○、被告甲○○○、甲○○一起去中國大陸時，妳是用哪一張信用卡付機票錢？)花
    旗銀行」、「(妳當時刷的是四人哪裡到哪裡的機票？)高雄
    到金門，單程。 (只有小港機場到金門這一次四個人的機票
    ？)是」、「(到小港機場後，你們是在何時間點刷卡買機票
    ？)嘉義市○○路，與○○路的那個7-11。 (幾點刷的卡？已經
    到嘉義火車站了？)沒有，是在前一、兩天買的，機票有先
    買。 (方才妳是說，你們到機場後，妳刷卡之後，當場有拿
    現金給妳，那又說是要去中國大陸的前一天妳去買的，那丙○、甲○○、甲○○○前一天就有在何處見面並拿現金給妳？)是
    出發的前一、兩天刷卡的。(那怎麼會當場刷卡完，被告甲○○○、丙○、甲○○馬上把他們應該付的機票錢拿給妳？)丙○跟
    我們約在7-11隔壁的85度C。(何時約的？）要出發的前一、
    兩天，不可能當天。(約在何處？)要去中國大陸之前的一、
    兩天，丙○、被告甲○○○、我三人，當時沒有甲○○，我還不認
    識他，當時我們買四張票，我們三人約在嘉義市○○路與○○路
    口的85度C喝咖啡，甲○○並沒有來，因為隔壁剛好有7-11，
    我們就去便利商店買機票，買完以後，丙○跟被告甲○○○就當
    場付錢給我。(在85度C是幾點的時候？)晚上6、7點時。(之
    後就到隔壁由妳刷卡買機票？)是」等語（見本院卷一第229
    、231、232、235至236頁），設若證人丁○○所證屬實，其應
    是在106年3月15日出發前一、兩天，在嘉義市○○路與○○路口
    的85度C隔壁7-11，以其名下之花旗信用卡刷卡購買機票，
    惟經本院向花旗銀行調閱丁○○在106年3月份之刷卡紀錄結果
    ，其僅在3月19日，有一筆在金門刷卡2840元之消費紀錄（
    見本院卷一第300頁），顯然證人丁○○前開陳證內容與事實
    不符，從而被告甲○○○辯稱甲○○是自行出資前往大陸結婚云
    云，即非可採。
  ㈦至證人甲○○於第一次去大陸時，雖有與林雲芳發生性行為，
    並在臉書上張貼與林雲芳之結婚照片，並與臉書好友談論其
    前往大陸結婚，固據證人甲○○於原審審理時所自承（見原審
    卷三第92頁），並有臉書截圖8張在卷可查（見原審卷二第1
    89至203頁）。惟證人甲○○於原審審理時證稱：第一次去大
    陸時，林雲芳本來是不要跟我發生關係，是「林董」叫她要
    跟我一起睡，「林董」說發生過關係，才像夫妻，目的是為
    了讓她能順利來臺，所以我雖與她發生性行為，但不代表就
    是像夫妻一樣生活，之後「林董」還以此為理由，說是真結
    婚，讓我拿不到報酬，而我在臉書上，張貼結婚照片，是為
    了讓我前妻看，讓她不要再來找我，至於我與臉書好友的對
    話內容，是我去大陸回來後一年的對話，那時我早已於106
    年7月28日撤銷團聚來臺申請，是臉書好友問我，我才回他
    話，只是純粹好友聊天的內容，所以也無法證明我與林雲芳
    是真結婚等語甚明（見原審卷三第58至59、70至74、86至87
    、95至96頁），堪認被告第一次去大陸時，林雲芳原本不願
    意與證人甲○○發生性行為，係因「林董」強烈要求，林雲芳
    始勉強答應與證人甲○○發生性行為，揆諸經驗法則，果若證
    人甲○○與林雲芳為真結婚，則林雲芳理應出於自願，而非在
    「林董」之強烈要求下，始答應與證人甲○○發生性行為，至
    證人甲○○固有在臉書上，張貼與林雲芳之結婚照片，惟目的
    僅係避免前妻再與其聯絡，另證人甲○○雖與其臉書好友，談
    論其前往大陸結婚，然而，證人甲○○早於106年7月28日，已
    撤銷團聚來臺申請，上開對話，僅屬與其好友之閒談，尚難
    以此做為有利於被告甲○○○之認定。
  ㈧又證人甲○○雖有向被告甲○○○借款1萬元，被告甲○○○再向證人
    吳仁智借款後，證人甲○○復於106年6月3日第二次前往大陸
    與林雲芳見面乙節，業據證人甲○○於原審審理時所自陳（見
    原審卷三第94頁），並與證人吳仁智於原審審理時之證稱相
    符（見原審卷三第11至14頁），然證人吳仁智於原審審理時
    證稱：我是事後才知道甲○○○有陪甲○○去大陸結婚，但我不
    曉得他去大陸結婚的過程、他有無出錢、出聘金，因為我沒
    有陪他去大陸結婚，所以我也不知道他與甲○○○第一次去大
    陸時的事，還有他與歐陽文證間的關係，對於他自己說是假
    結婚，沒有意見等語（見原審卷三第19至20頁），是證人吳
    仁智既並未與被告甲○○○、甲○○於106年3月15日，一同前往
    大陸參與證人甲○○與林雲芳結婚，從而，自無法僅因證人吳
    仁智確有借款一事，逕謂證人甲○○與林雲芳為真結婚，而非
    假結婚。況證人甲○○於原審審理時尚證稱：我第二次去大陸
    ，只有白天跟林雲芳去玩，晚上她就回去了等語（見原審卷
    三第79頁），表示證人甲○○第二次去大陸時，並未再與林雲
    芳發生性行為，衡諸常情，倘若證人甲○○與林雲芳為真結婚
    ，則證人甲○○時隔2個多月時間，再次前往大陸與林雲芳見
    面，2人豈會未再發生性行為，堪認證人甲○○前揭證稱，其
    與林雲芳為假結婚，林雲芳當初是在「林董」強烈要求下，
    始在第一次見面時與之有性關係，應屬實在。
  ㈨證人甲○○於原審審理時復證稱：我是甲○○○介紹我去大陸結婚
    的，他和丙○都有在一起，他們都有跟我說要如何做，除了
    辦理結婚登記，甲○○○沒有帶我去外，他從頭到尾都有在場
    ，我是在106年6月間，去他公司時，他拿結婚證書給我，並
    且叫我去海基會驗證，還有去辦理林雲芳來臺團聚，我與他
    沒有仇怨、嫌隙等語甚詳（見原審卷三第81至84、90、97頁
    ），且證人丙○於原審審理時證稱：我有跟甲○○○提過回來要
    去辦團聚，他要交代甲○○等語（見原審卷三第44頁），足認
    被告甲○○○應知悉證人甲○○為假結婚，且尚交付結婚照片、
    結婚證書予證人甲○○，並指示證人甲○○前往海基會辦理認證
    、至移民署辦理來臺團聚，益徵被告甲○○○確有參與本件犯
    行，從而，被告甲○○○上開所辯，顯不足採。
  ㈩又被告甲○○○雖具狀辯稱：丙○也說甲○○與林雲芳是真結婚云
    云（見原審卷二第185至186頁），並提出證人丙○之錄影光
    碟1片、譯文1份為證。經原審勘驗證人丙○之錄影光碟及其
    譯文（見原審卷二第244之3至244之5頁），而證人丙○於錄
    影時，固表示證人甲○○與林雲芳，為真結婚云云，然證人丙○於原審審理時已證稱：這是我通緝期間，去甲○○○住處，他
    跟我提到甲○○、乙○○假結婚的事，他就提議要我錄影給法院
    ，目的是要用來幫我們2人脫罪，並作為他有利的證據，但
    我錄影時說甲○○是真結婚，是不實在的，我在另案審理時所
    述都實在，我在另案自白，都是出於我的自由意志，沒有人
    強迫、勉強我，我跟他沒有仇怨、嫌隙，也沒有陷害他，他
    的確也有參與假結婚的事等語（見原審卷三第25、47至48頁
    ），而證人丙○身為本案當事人，且經原審以108年度訴緝字
    第24號判處罪刑確定，現入監執行中，衡情自無陷己於罪，
    並再甘冒偽證重罪處罰之風險，而為不利於自己及被告甲○○○證詞之必要，是證人丙○上開證述，堪信屬實。
  被告甲○○○於原審準備程序時，雖另辯稱：甲○○去大陸結婚的
    錢，是他在我在公司幫忙裝監視器，我沒有給他工錢，是把
    他裝監視器的工錢，當成他去大陸的旅費云云（見原審卷一
    第111頁）。惟證人甲○○於原審審理時證稱：我有幫忙甲○○○
    、丙○安裝辦公室監視器，但工資約300元至500元，材料費
    也是幾百元，他們都有把錢給我，並未積欠安裝監視器的工
    資，我雖然有另外幫他們裝設冷氣，但因為冷氣是甲○○○的
    ，很簡單就裝上去而已，所以我是免費幫他們裝設，沒有算
    工資，至於我替甲○○○的朋友裝設冷氣，費用3,500元，甲○○○有扣1,000元，但他有時多少會還我，所以這部份的工資，
    沒有多少錢，不可能當作我去大陸的旅費等語綦詳（見原審
    卷二第226至227頁），表示被告甲○○○並未積欠監視器之工
    資，至於證人甲○○裝設冷氣部分，被告甲○○○雖有扣其工資1
    ,000元，但仍陸續有還款，故所欠金額，應屬不多，從而，
    被告甲○○○前揭所辯，自無足採。
  被告甲○○○之辯護人雖辯以：林雲芳有2千萬元存款，沒有必
    要以假結婚為由，到臺灣打工等語（見原審卷二第231頁）
    ，且提出被告甲○○○與林雲芳之錄影光碟1片、譯文1份作為
    證據。惟經原審勘驗被告甲○○○與林雲芳之錄影光碟，依卷
    附原審勘驗筆錄1份及翻拍照片2張（見原審卷二第241至244
    之2頁）所示，林雲芳錄影時，固表示其與證人甲○○為真結
    婚，並有存款，無庸透過假結婚，至臺灣打工云云。然證人
    甲○○於原審審理時證稱：林雲芳只有跟我說月薪只有人民幣
    2,000元，我覺得沒有很多，她沒有說過她有2千萬元的存款
    ，但我本身沒有存款，如果她真的有2千萬元存款，她就不
    會嫁給我，我不曉得她為何錄影時說是真結婚等語（見原審
    卷三第88至89、91頁），是林雲芳上開所述，是否為真，已
    屬有疑，且林雲芳為本件與證人甲○○假結婚之對象，核屬本
    案之共犯，其供述之真實性，其證明力自與一般證人相較為
    薄弱，況亦無法排除林雲芳與證人丙○相同，均係為配合被
    告甲○○○，因而於錄影時，始為有利於被告甲○○○之陳述，從
    而，自無法僅以此，遽認其與證人甲○○為真結婚。又證人甲○○於本院雖陳證：106年6月第二次前往大陸與林雲芳見面回
    來後，有持續與林雲芳用QQ、微信視訊聊天，而且每天都聊
    1、2小時，時間長達半年至一年，林雲芳也有跟我父親視訊
    ，就是在我跟她聊天時，我拿我的手機讓我父親與林雲芳聊
    ，因為我想說她以後來台灣就是我的老婆，所以先讓她認識
    一下我父親，她說過來臺灣會把我父親當成她的父親，視訊
    的時候都是叫我父親「爸爸」，第二次去大陸回來以後，用
    QQ聯絡一段時間後，日久生情，大約106年12月開始有真結
    婚的念頭等語（見本院卷二第14至15、16、21至22頁）。惟
    查，證人甲○○於本院已陳證：「(你有結過婚嗎？)有。 (何
    時結婚的？)忘記了。 (是否91年3月25日登記，3月20日辦
    桌？)忘記了。我只記得7月8日辦離婚。(與柯姿伊怎麼認識
    的？)當兵認識的。我是00年0月00日入伍，00年0月00日退
    伍。(83年就認識柯姿伊了？)應該是84年認識的。（與柯姿
    伊認識10多年後才結婚？)對。(為何與柯姿伊00年0月0日就
    離婚？)有男女與家庭的因素，他跟我父親邱文夫及我姐姐
    有相處上的問題，因為我姐姐吃素30幾年，言語上比較不合
    。(106年3月15日是第一次去大陸？)是。(106年3月15 日去
    大陸之前，有無與林雲芳見過面？)沒有」等語明確（見本
    院卷二第17至20頁），且有證人甲○○之全戶戶籍資料可稽（
    見原審卷一第253至254頁），而證人甲○○既是與前妻認識交
    往7年，始決定步入婚姻，然婚後不及4月仍告仳離，顯然其
    可深刻體會結婚並非兒戲，即使有感情基礎仍不敵婚姻現實
    ，結婚之事不可能衝動為之，是證人甲○○既有結婚經驗，對
    於何為「結婚真意」，自難諉為不知，而證人甲○○前一段婚
    姻尚須與前妻認識交往7年，始會有「結婚真意」辦理結婚
    ，反觀其與大陸女子林雲芳從未見面過，難謂有何深刻認識
    或感情基礎可言，豈有初到大陸一見面即頓生「結婚真意」
    ，馬上就要與之辦理結婚登記之理？所為顯違常情。再者，
    證人甲○○於106年10月間因對其父親家暴，甫經臺灣嘉義地
    方法院於106年11月6日核發民事通常保護令，命令證人甲○○
    不得對其父親實施家庭暴力（見原審卷一第215頁），足見
    證人甲○○與其父親關係不佳，另其於106年10月3日起即與陳
    惠真同居，業據其供明在卷可按（見本院卷二第22頁），換
    言之，證人甲○○與大陸女子林雲芳開始以QQ聯絡半年後之該
    段時間即106年12月，其正與陳惠真同居，設若其再度動念
    結婚，應是近在咫尺之陳惠真，豈會是遠在千里之外之林雲
    芳？又證人甲○○與其父親關係已然不佳，又何能奢望毫無血
    緣關係之林雲芳對其父親視若己父，因而在106年12月間動
    念對林雲芳有「真結婚的念頭」？所言顯然無稽！堪認證人
    甲○○與林雲芳自始並無結婚真意無訛，是證人甲○○前開證稱
    與林雲芳通訊半年後即生結婚真意云云，顯係迴護被告甲○○○之詞，不足採信。
  至本件證人乙○○於106年6月3日，與證人丙○一同前往大陸時
    ，被告甲○○○並未一同前往，而係隔天即於同年6月4日，始
    前往大陸。對此，證人丙○於原審審理時已證稱：我有跟甲○○○講大陸有2個女子要來臺灣做生意，我說只找到乙○○，還
    缺一個，他說甲○○也可以辦，我有跟他講什麼是真結婚、假
    結婚，差別在哪裡，也有告訴他雖然大陸媒人也希望能辦真
    結婚，只是男方要出點錢，但如果沒有錢，只能辦假結婚，
    所以他也清楚甲○○、乙○○沒有錢，只能假結婚的事，本來我
    和他預計帶甲○○、乙○○一起過去，但因乙○○在臺南工作，沒
    有回嘉義，而甲○○平常就在他店裡面，比較有空，所以就先
    帶甲○○去大陸辦，至於乙○○部分，本來我和他也是要一起過
    去，但因他臨時有洗碗精的生意要處理，趕不上飛機，所以
    他才晚一天再跟我們會合，反正去大陸也不是只待個一、兩
    天，他隔天有帶茶葉去大陸，但他去大陸，除了玩、帶茶葉
    賣給「林董」外，也有要去賺錢，我跟他帶甲○○、乙○○去大
    陸的交通、食宿費用，2趟總共3萬多元，這些錢是我跟他一
    起先墊的，甲○○、乙○○都沒有出過任何錢，如果錢不夠，我
    也會跟他講，他什麼錢都清楚，而不管甲○○、乙○○是何人找
    來的，只要到時甲○○、乙○○一起過去大陸辦假結婚都有成，
    他也可以拿到報酬，也就是乙○○如果辦好把人帶過來，我和
    他跟乙○○也都可以各拿到3萬元，而且我和他的交通、食宿
    也都不用錢，我講的都實在等語（見原審卷三第25、27、33
    至38、40至41、43、45、49至50頁），於本院復陳證：幫甲○○與乙○○牽線認識大陸的新娘，除了大陸的媒人「林董」或
    是「林世發」（即「阿發」），臺灣的媒人就我跟被告甲○○○，因為我就只有找乙○○，甲○○是被告甲○○○介紹的，就我跟
    被告甲○○○當臺灣的媒人。被告甲○○○也知道甲○○與乙○○要去
    中國大陸娶中國大陸的太太，如果他不知道，那他去幹嘛。
    在「林董」家裡大家面對面談話，除了相親的甲○○與他中國
    的太太、「林董」、我，被告甲○○○有全程參與，有談說若
    她們能成功過來的話，中國大陸那邊會給她們一人好像是3
    萬到6萬新台幣，這個錢會交給我或被告甲○○○。再由我跟被
    告甲○○○拿給甲○○或是乙○○等語（見本院卷一第244至246頁
    ）。表示被告甲○○○與證人丙○早已事先謀議，證人甲○○、乙○○均係擔任人頭老公，渠等預計擇日偕同證人甲○○、乙○○前
    往大陸，由證人甲○○與林雲芳、證人乙○○與張明珠假結婚一
    事，且不論介紹人為何人，倘若日後林雲芳、張明珠得以成
    功來臺，渠等可以分別每人各獲得3萬元報酬，且證人甲○○
    、乙○○前往大陸結婚之交通、食宿費用，均係由渠等分擔，
    至於乙○○部分，僅係因被告甲○○○臨時有生意，故由證人丙○
    帶證人乙○○，先於106年6月3日前往大陸，而被告甲○○○則隔
    一天，於同年6月4日始自行前往大陸，再與證人丙○、證人
    乙○○會合。
  而證人乙○○於原審審理時亦證稱：甲○○○是第二天才來的，有
    聯絡後見過一次面，講完話，他就帶著他的茶葉離開了，等
    到第三天，大家有再聯絡、會合，一起搭同班機回臺灣等語
    （見原審卷三第104、111頁），益徵被告甲○○○於隔天前往
    大陸後，確實有再與證人丙○、證人乙○○會合，並於第三天
    ，由被告甲○○○帶證人乙○○、甲○○，一起搭同班飛機返臺。
    而證人丙○於原審審理時尚證稱：我有跟甲○○○提過甲○○、乙○○要找時間跟他們講，要趕快去把證件辦一辦等語（見原審
    卷三第35頁），是證人丙○尚有交代被告甲○○○，需提醒證人
    甲○○、乙○○辦理團聚來臺申請一事。從而，倘被告甲○○○僅
    係前往大陸賣茶葉，則其何必隔天前往大陸後，再特地前往
    與證人丙○、證人乙○○會合、碰面，且迨至第三天，又何必
    特地前往與證人乙○○、甲○○會合，並與證人乙○○、甲○○搭乘
    同一班機返臺，足徵被告甲○○○與證人丙○早有謀議，被告甲○○○與證人丙○確有犯意聯絡、行為分擔，被告甲○○○亦有參
    與證人乙○○假結婚之犯行。從而，被告甲○○○辯稱其不知悉
    證人乙○○為假結婚，洵屬卸責之詞，不足採信。
  按臺灣地區與大陸地區人民關係條例第15條第1款不得使大陸
    地區人民非法進入臺灣地區之規定，旨在防止大陸地區人民
    非法進入臺灣地區，以維護臺灣地區之安全，所稱「非法」
    ，自應從實質上之合法性予以判斷，凡評價上違反法秩序之
    方法，均屬「非法」，參照行政程序法第119條第1款、第2
    款規定，受益人以詐欺、脅迫或賄賂方法，使行政機關作成
    行政處分者，或對重要事項提供不正確資料或為不完全陳述
    ，致使行政機關依該資料或陳述而作成行政處分者，其信賴
    不值得保護。故在大陸地區通謀虛偽結婚，以不實之結婚證
    明辦理相關戶籍登記、入境等手續，憑以進入臺灣地區，其
    所持之入境許可文件雖係入出境主管機關所核發，形式上為
    合法，但因以詐術方法而取得，即不具實質上之合法性，仍
    屬非法進入臺灣地區（最高法院98年度台上字第1716號判決
    意旨參照）。次按臺灣地區與大陸地區人民關係條例第79條
    第2項之罪，以意圖營利，違反同條例第15條第1款規定，使
    大陸地區人民非法進入臺灣地區為成立要件。故行為人主觀
    上有營利之意圖，客觀上有使大陸地區人民非法進入臺灣地
    區之行為，即足構成，至於實際上是否已經獲利，則非所問
    （最高法院100年度台上字第831號判決要旨參照）。查本件
    證人甲○○、乙○○除獲得免費前往大陸之交通、食宿外，如屆
    時林雲芳、張明珠成功入境來臺，被告甲○○○、共犯丙○均可
    獲得每人各3萬元之報酬，又被告甲○○○、共犯丙○既與證人
    甲○○、乙○○約定，證人甲○○、乙○○各可獲得6萬元、3萬元之
    報酬，且證人乙○○在大陸時，業已獲得人民幣500元費用，
    而證人甲○○、乙○○分別與林雲芳、張明珠於大陸地區虛偽結
    婚後，復向移民署申請來臺團聚，以便使林雲芳、張明珠得
    以非法入境臺灣，以圖可獲取報酬，足見被告甲○○○主觀上
    有營利之意圖，客觀上亦已著手使大陸地區人民非法進入臺
    灣地區之行為，縱被告甲○○○與證人甲○○、乙○○嗣後未能使
    林雲芳、張明珠進入臺灣地區而未實際獲利，惟已該當於上
    開營利意圖之要件。另被告雖復聲請傳喚證人廖書緯，以證
    明被告曾提供線索讓海巡署破獲國際販毒集團云云，惟被告
    有無提供線報供海巡署查獲販毒集團，與本案被告有無夥同
    丙○、甲○○、乙○○前往大陸辦理假結婚此一待證事實，並無
    重要關係，本院認為並無傳喚證人廖書緯之必要，併此敘明
    。
　綜上，本件事證明確，被告甲○○○上開犯行，均洵堪認定，應
    予依法論科。
参、論罪部分：
一、核被告甲○○○就事實欄㈠㈡所為，均係犯臺灣地區與大陸地區
    人民關係條例第79條第4項、第2項之圖利使大陸地區人民非
    法進入臺灣地區未遂罪。
二、被告甲○○○就事實欄㈠部分，與證人甲○○、丙○、「林董」間
    ；就事實欄㈡部分，與證人乙○○、丙○、「阿發」間，有犯
    意聯絡及行為之分擔，均為共同正犯。
三、被告甲○○○所犯2次圖利使大陸地區人民非法進入臺灣地區未
    遂罪，犯意各別，行為互殊，應予分論併罰。
四、被告甲○○○就事實欄㈠㈡部分，均業已著手於犯罪行為而不遂
    ，爰依刑法第25條第2項規定，各減輕其刑。
肆、上訴駁回理由：　
一、原審以被告甲○○○罪證明確，因予適用臺灣地區與大陸地區
    人民關係條第79條例第4項、第2項、第15條第1款，刑法第1
    1條前段、第28條、第25條第2項、第51條第5款，並審酌被
    告甲○○○為貪圖利益，竟藉假結婚方式，欲使大陸地區女子
    進入臺灣地區，危害臺灣地區居住秩序，且破壞婚姻制度，
    足以妨害移民署對大陸地區人民入境審查之正確性，並衡酌
    被告甲○○○否認犯行之犯後態度，幸經主管機關核實調查，
    且甲○○、乙○○同意撤銷申請，始未致之，尚未發生實害，及
    被告甲○○○係臺灣地區之聯絡人，非本案之主謀，暨其自陳
    國中畢業之智識程度，現從事賣洗碗精，未婚，與女友同住
    及其犯罪動機、手段、目的等一切情狀，就其所犯2次圖利
    使大陸地區人民非法進入臺灣地區未遂罪，各量處有期徒刑
    1年10月，並定其應執行有期徒刑2年。且說明被告甲○○○並
    未獲有犯罪所得，爰不予宣告沒收。 
二、本院核其認事用法，均無不合。另關於刑之量定，乃實體法
    上賦予法院得為自由裁量之事項，倘未有逾越法律所規定之
    範圍，或濫用其權限，即不得任意指摘為違法。本件原審於
    審酌上情後，量處被告上開刑期，衡情其刑之量定已審酌刑
    法第57條所列事項，並以行為人之責任為基礎，使罰當其罪
    而符合罪刑相當原則，並具妥當性而無違刑罰權之分配正義
    ，客觀上要難謂有何濫用權限、失之過重或逾越法律所規定
    範圍之情事，足見其刑之量定亦稱允當。從而被告上訴主張
    否認犯罪，因而指摘原判決不當，核非有理由，應予駁回。
據上論斷，應依刑事訴訟法第368條，判決如主文。　　　
本案經檢察官陳美君提起公訴，檢察官陳建弘到庭執行職務。
中　　華　　民　　國　 110 　年　　12　  月　　29 　　日
                  刑事第六庭    審判長法　官  張瑛宗
                                      法　官  林逸梅
                                      法　官  李秋瑩
以上正本證明與原本無異。
如不服本判決應於收受送達後20日內向本院提出上訴書狀，其未
敘述上訴理由者，並得於提起上訴後20日內向本院補提理由書（
均須按他造當事人之人數附繕本）「切勿逕送上級法院」。
　　　　　　　　　　　　　　　　　　　書記官  黃鋕偉
中　　華　　民　　國　　110 　年　　12　　月　　29　　日
臺灣地區與大陸地區人民關係條例第15條：
下列行為不得為之：
一、使大陸地區人民非法進入臺灣地區。
二、明知臺灣地區人民未經許可，而招攬使之進入大陸地區。
三、使大陸地區人民在臺灣地區從事未經許可或與許可目的不符
    之活動。
四、僱用或留用大陸地區人民在臺灣地區從事未經許可或與許可
    範圍不符之工作。
五、居間介紹他人為前款之行為。
臺灣地區與大陸地區人民關係條例第79條：
違反第15條第1款規定者，處1年以上7年以下有期徒刑，得併科
新臺幣1百萬元以下罰金。
意圖營利而犯前項之罪者，處3年以上10年以下有期徒刑，得併
科新臺幣5百萬元以下罰金。
前二項之首謀者，處5年以上有期徒刑，得併科新臺幣1千萬元以
下罰金。
前三項之未遂犯罰之。
中華民國船舶、航空器或其他運輸工具所有人、營運人或船長、
機長、其他運輸工具駕駛人違反第 15 條第 1 款規定者，主管
機關得處該中華民國船舶、航空器或其他運輸工具一定期間之停
航，或廢止其有關證照，並得停止或廢止該船長、機長或駕駛人
之職業證照或資格。
中華民國船舶、航空器或其他運輸工具所有人，有第1項至第4項
之行為或因其故意、重大過失致使第三人以其船舶、航空器或其
他運輸工具從事第1項至第4項之行為，且該行為係以運送大陸地
區人民非法進入臺灣地區為主要目的者，主管機關得沒入該船舶
、航空器或其他運輸工具。所有人明知該船舶、航空器或其他運
輸工具得沒入，為規避沒入之裁處而取得所有權者，亦同。前項
情形，如該船舶、航空器或其他運輸工具無相關主管機關得予沒
入時，得由查獲機關沒入之。